【裁判字號】    92,上訴,1800
【裁判日期】    921106
【裁判案由】    違反毒品危害防制條例
【裁判全文】
臺灣高等法院高雄分院刑事判決                  九十二年度上訴字第一八號
    上  訴  人  台灣高雄地方法院檢察署檢察官
    被      告  甲○○
右上訴人因被告違反毒品危害防制條例案件，不服臺灣高雄地方法院九十二年度訴字
第一○六一號中華民國九十二年五月三十日第一審判決（起訴案號：臺灣高雄地方法
院檢察署九十二年度偵字第一八三一號），提起上訴，及移
二年度毒偵字第四四八六號），本院判決如左：
      主  文
原判決關於施用第一級毒品及定執行刑部分撤銷。
甲○○連續施用第壹級毒品，處有期徒刑玖月。
其餘上訴駁回。
甲○○前開第二項所處之刑，與上訴駁回施用第貳級毒品所處有期徒刑肆月，應執行
有期徒刑拾壹月。
    事  實
一、甲○○前曾於民國八十九年間因施用毒品案件，經台灣高雄地方法院以八十九年
    度毒聲字第九四四二號裁定觀察勒戒後，經評定有繼續施用毒品傾向，復經該院
    以八十九年度毒聲字第一００六一號裁定強制戒治，嗣於九十一年九月二十九日
    強制戒治期滿，由台灣高雄地方法院檢察署於九十一年十月十四日以九十一年度
    戒毒偵第九二九號不起訴處分確定。惟甲○○仍未戒除毒癮，明知海洛因、安非
    他命業經公告列為毒品危害防制條例第二條第二項第一、二款之第一、二級毒品
    ，不得非法持有、施用，仍基於施用第一級毒品海洛因及第二級毒品安非他命之
    犯意，於九十二年二月十三日下午七時三十分許（為警逮捕時）回溯二十四小時
    內之某時，在高雄縣鳳山市○○路四二二巷二六弄二三之二號住處，分別將海洛
    因混合美娜水以針筒注射人體及將安非他命置於吸食器燒烤吸食其霧氣之方式，
    分別施用海洛因及安非他命一次，嗣於九十二年二月十三日下午七時三十分許，
    在高雄縣鳳山市○○路○段二號「麥當勞」廁所內為警查獲。嗣甲○○基於同前
    施用第一級毒品之概括犯意，又於九十二年三月一日中午，在上開住處，將第一
    級毒品海洛因置於針筒內加水，施打在手臂方式，施用第一級毒品，於同（一）
    日下午十七時十五分經警例行採尿送驗查獲。
二、案經高雄縣警察局鳳山分局移送台灣高雄地方法院檢察署檢察官偵查起訴及移送
    併辦。
    理  由
一、右開事實，業經被告甲○○於本院審理中自白不諱（參見本院九十二年十月十三
    日調查、十月二十三日審判筆錄），且被告於上開九十二年二月十三日經警採取
    尿液送往高雄縣政府衛生局檢驗，驗出含有安非他命、嗎啡（因海洛因於人體內
    會代謝成嗎啡）反應，此有高雄縣政府衛生局九十二年二月二十七日九二煙檢字
    三二九號煙毒尿液檢驗成績書一紙在卷可稽，另被告於九十二年三月一日下午，
    經警採尿送驗檢查嗎啡（鴉片類）陽性反應，亦有台灣檢驗科技股份有限公司九
    十二年三月十七日檢驗報告一紙可按，足認被告上開自白與事實相符，堪信為真
    實。此外，被告甲○○前於八十九年間因施用毒品案件，經原審另案以八十九年
    度毒聲字第九四四二號裁定觀察勒戒後，經評定有繼續施用毒品傾向，復經原審
    法院以八十九年度毒聲字第一００六一號裁定強制戒治，嗣於九十一年九月二十
    九日強制戒治期滿，由台灣高雄地方法院檢察署於九十一年十月十四日以九十一
    年度戒毒偵第九二九號不起訴處分確定等事實，亦有上開不起訴處分書、台灣高
    雄地方法院檢察署刑案資料查註紀錄表及臺灣高等法院被告全國前案紀錄表可按
    ，被告於五年內二犯毒品危害防制條例第十條第一、二項之罪，本件事證明確，
    被告犯行洵堪認定。
二、查海洛因及安非他命係毒品危害防制條例第二條第二項第一、二款所稱之第一、
    二級毒品，均不得持有、施用。次按犯毒品危害防制條例第十條施用第一、二級
    毒品罪者，依同條例第二十條第一項、第二項後段、第二十三條第一項、第二項
    前段規定，檢察官應先將被告送勒戒處所觀察、勒戒，經觀察、勒戒後，認有繼
    續施用毒品傾向者，應由檢察官聲請法院裁定令入戒治處所施以強制戒治，強制
    戒治期滿或交付保護管束期滿，始得由檢察官為不起訴處分。而依上開規定為不
    起訴處分後，五年內再犯同條例第十條施用第一、二級毒品罪者，除由檢察官聲
    請法院裁定先令入戒治處所施以強制戒治外，刑責部分仍應依通常刑事訴訟程序
    追訴處罰，此觀同條例第二十三條第二項規定自明。本件被告前既已因施用毒品
    案件，經法院送勒戒處所觀察、勒戒後，認有繼續施用毒品傾向，再裁定施以強
    制戒治，於強制戒治期滿後，經不起訴處分確定在案，已如前述，被告於強制戒
    治期滿不起訴處分確定後五年內二犯上開施用第一、二級毒品犯行，依法即應予
    以論罪科刑，故核其所為，係犯毒品危害防制條例第十條第一項施用第一、二級
    毒品罪。被告先後二次施用第一級毒品犯行部分，時間緊接，所犯罪名相同，顯
    係基於概括犯意為之，應依連續犯之規定論以一罪。檢察官併辦部分與起訴部分
    有連續犯裁判上一罪之關係，本院自應一併審理。至被告持有第一、二級毒品犯
    行，本應以持有第一、二級毒品論，惟其持有後進而施用，其持有之低度行為應
    被施用之高度行為所吸收，故均不另論其持有第一、二級毒品罪。被告犯上開二
    罪，犯意各別，行為互異，應予分論併罰。
三、原審就被告施用第二級毒品部分，認罪證明確，因而適用毒品危害防制條例第十
    條第二項之規定，並審酌被告施用毒品乃自戕一己身體健康，尚未害及他人，及
    犯後態度等一切情狀，量處有期徒刑四月，經核原判決此部份認事用法均無不合
    ，量刑亦屬妥適，公訴人此部份上訴為無理由，應予駁回。至原審就被告施用第
    一級毒品部分，就上開併辦部分，未及一併審理，容有未合，檢察官執此指摘原
    判決此部份不當，為有理由，自應由本院將原判決施用第一級毒品及定應執行刑
    部分撤銷，審酌被告於毒品危害防制條例施行後復因施用毒品，經觀察勒戒及強
    制戒治之處分後，仍未戒絕毒品，再犯相同之罪，顯見其無戒毒悔改之意，惟念
    其施用毒品乃自戕一己之身體健康，尚未害及他人，且其犯後坦承犯行，態度良
    好等一切情狀，就其所觸犯施用第一級毒品罪，爰量處有期徒刑九月，並就其所
    犯上開二罪所處之刑，定其應執行有期徒刑十一月。
據上論結，應依刑事訴訟法第三百六十八條、第三百六十九條第一項前段、第三百六
十四條、第二百九十九條第一項前段，毒品危害防制條例第十條第一項，刑法第十一
條、第五十六條、第五十一條第五款，判決如主文。
本案經檢察官沈紹嘉到庭執行職
中    華    民    國      九十二      年      十一      月     六   日
                              臺灣高等法院高雄分院刑事第七庭
                                  審判長法官  李春昌
                                        法官  黃憲文
                                        法官  莊飛宗
右正本證明與原本無異。
施用第一毒品部分如不服本判決應於收受本判決後十日內向本院提出上訴書狀，其未
述上訴理由者，並得於提起上訴後十日內向本院補提理由書狀（均須按他造當事人
之人數附繕本)「切勿逕送上級法院」。
其餘部分不得上訴。
              書記官  張明賢
中    華    民    國      九十二      年      十一      月     六   日
本件論罪法條：
毒品危害防制條例第十條
施用第一級毒品者，處六月以上五年以下有期徒刑。
施用第二級毒品者，處三年以下有期徒刑。


司法院資訊處製作；財團法人民間司法改革基金會備份。
